【裁判字號】    97,訴,2291
【裁判日期】    980902
【裁判案由】    違反槍砲彈藥刀械管制條例
【裁判全文】
臺灣臺南地方法院刑事判決              97年度訴字第2291號
公  訴  人  臺灣臺南地方法院檢察署檢察官
被      告  乙○○
選任辯護人  李興宣律師
上列被告因違反槍砲彈藥刀械管制條例案件，經檢察官提起公訴
（97年度偵字第1500號），本院判決如下：
    主  文
乙○○犯非法製造可發射子彈具殺傷力之改造手槍未遂罪，處有
期徒刑貳年拾月，併科罰金新臺幣參萬元，罰金如易服勞役，以
新臺幣壹仟元折算壹日，扣案如附表一所示之物均沒收。
    事  實
一、乙○○基於製造可發射子彈具殺傷力改造手槍之犯意，自94
    年5月間起，利用其所有之鑽床、砂輪機、砂磨機、鑽孔機
    、研磨機等做為改造槍械工具，在臺南市安平區○○○街18
    巷18弄20號住處，將原不具殺傷力之柯特黑色玩具手槍1支
    （槍枝管制編號0000000000；即如附表一編號1所示之手槍
    ）之槍管取下，並貫通該槍管，俾使該手槍可正常供射擊子
    彈使用，然因該貫通之槍管與上開槍枝無法組裝而未遂。嗣
    為警於95年1月17日，持本院核發之搜索票查獲，並扣得如
    附表一、二所示之物。
二、案經台南市警察局第二分局報請臺灣臺南地方法院檢察署檢
    察官偵查起訴。
    理  由
一、程序事項：
  (一)本件起訴書犯罪事實欄記載被告「復於95年1月16日下午2、
    3 時許，在住處受綽號『松哥』之不詳姓名男子委託，代為
    更換黑色貝端塔手槍半成品1支其內之機身彈簧，尚未著手
    改造時」等語，因被告尚未著手改造手槍，故不在本件起訴
    範圍內，業據公訴人於本院審理時陳述在卷（見本院98年8
    月12日審判筆錄第10頁），是該部分犯罪事實，即非本件審
    理範圍，合先敘明。
  (二)按經不起訴處分已確定或緩起訴處分期滿未經撤銷者，非有
    發現新事實或新證據或有第420條第1項第1款、第2款、第4
    款或第5款所定得為再審原因之情形之一者，不得對於同一
    案件再行起訴；另曾為不起訴處分、撤回起訴或緩起訴期滿
    未經撤銷，而違背第260條之規定再行起訴者，應諭知不受
    理判決，刑事訴訟法第260條、第303條第4款分別定有明文
    。查臺灣臺南地方法院檢察署95年度偵字第2306號檢察官起
    訴書記載「另移送意旨略以：於上開時、地，在被告住處所
    查獲之瓦斯步槍1支、空氣步槍1支、改造柯特黑色手槍半成
    品1支、改造貝瑞塔銀色、黑色手槍半成品及成品各一支、
    改造子彈成品1顆、半成品35顆，係屬具有殺傷力之槍彈，
    因認被告涉有違反槍砲彈藥刀械管制條例罪嫌云云，惟查：
    上開扣案之改造槍、彈，經送內政部警政署刑事警察局鑑驗
    及鑑定結果，均認不具殺傷力，有該局鑑驗通知書及槍彈鑑
    定書各乙份在卷可證，故被告持有上開扣案之槍、彈行為，
    應與槍砲彈藥刀械管制條例之構成要件尚屬有間，並無不法
    之處，然此部分果成立犯罪，與上開起訴部分，具有審判不
    可分之關係，故不另為不起訴處分，附此敘明。」，是依該
    起訴書之記載，其係就被告「持有」上開扣案槍、彈之行為
    ，認與槍砲彈藥刀械管制條例之構成要件尚屬有間，不成立
    犯罪，然因此部分若成立犯罪，與原起訴部分，具有審判不
    可分之關係，故不另為不起訴處分；此與本件檢察官係起訴
    被告「製造」可發射子彈具殺傷力改造手槍而未遂之犯行，
    非屬同一案件，並無違背刑事訴訟法第260條對於同一案件
    再行起訴之情形，辯護人稱本件應依刑事訴訟法第303條第4
    款之規定，為不受理判決云云，要屬無據，在此敘明。
  (三)證據能力之有無：
    本件公訴人、辯護人所提出之證據資料、方法及本院依檢察
    官聲請調查之證據資料、方法，其證據能力之有無，詳如本
    院98年6月16日97年度訴字第2291號裁定之「本院認定之理
    由欄」所載。
二、訊據被告乙○○固不否認伊有在上揭時、地，利用其所有之
    鑽床、砂輪機、砂磨機、鑽孔機、研磨機等工具，貫通如附
    表一編號11所示之槍管，俾使該槍管得與如附表一編號1所
    示之手槍組裝後使用，然因該貫通之槍管與上開槍枝無法組
    裝而未遂，如附表一、二所示之物係警員於95年1月17日持
    本院核發之搜索票自其住處搜索扣押所得等情，惟矢口否認
    有何涉犯製造槍枝未遂罪之犯行，辯稱：伊會做這樣的事情
    純粹是想要製造舞臺上的聲光效果，伊只是想要研發用來製
    造效果，伊並沒有想要拿出去危害別人云云；辯護意旨另辯
    護稱：被告之母丙○○係以經營「進益歌劇團」為業，而劇
    團所使用之道具佈景等，則由被告管理維修（包括採購）改
    造。為改造維修各種道具佈景，乃須用案內之各種工具。扣
    案之各種器具，既不能製造出各種具殺傷力之槍械，而被告
    亦無製造、改造此等槍械之本事，自不能以被告持有此類器
    具，即執為認定犯罪之依據。劇團因劇情需要，如「雙槍霸
    王」、「雙槍怪皇后」常須使用手槍，故有購用案內各種玩
    具手槍之必要。系爭柯特黑色玩具手槍1支，於3、4年前，
    在「雙槍霸王」一齣戲中，由當初飾演小生角色之丙○○摔
    落地上損壞，被告心想，如能噴出火星（花），以增強效果
    ，對於劇情，大有裨益，乃加以研究，雖有改造之名，但並
    非是槍砲彈藥刀械管制條例所稱之改造槍械，因既不具殺傷
    力，又不能發射金屬或子彈。被告主觀上既無製造槍砲之犯
    意，客觀上又無槍砲彈藥刀械管制條例之槍砲存在，自不能
    遽依該條例之罪相繩云云。
三、經查：
  (一)按槍砲彈藥刀械管制條例所規定製造槍枝等罪，所謂「製造
    」，係指製造槍枝之零件（包括初製與改造），已達於即可
    組合而成為槍枝，具有殺傷力之效用者而言。苟行為人主觀
    上有製造具有殺傷力槍枝之犯意，客觀上又未受許可而著手
    製造，即成立犯罪，最高法院97年度台上字第6654號判決可
    資參照。
  (二)被告於上揭時、地，利用其所有之鑽床、砂輪機、砂磨機、
    鑽孔機、研磨機等工具，貫通如附表一編號11所示之槍管，
    俾使該槍管得與如附表一編號1所示之手槍組裝後使用，然
    因該貫通之槍管與上開槍枝無法組裝而未遂，如附表一、二
    所示之物係警員於95年1月17日持本院核發之搜索票自其住
    處搜索扣押所得等情，業據被告供述在卷，並有扣案如附表
    一、二所示之物及照片51張可資佐證，是此部分之事實堪以
    認定。
  (三)被告於警詢時供稱「那支改造槍管半成品是伊從該支黑色柯
    特改造手槍內取出，本來是打算要將槍管貫通，結果失敗壞
    掉了」等語（見警卷頁5），核與其於本院審理時供稱「這
    槍管是伊用車床車的，伊打算要組裝在柯特這支槍枝上」、
    「伊用扣案如附表所示之工具去車的」、「約車不超出二個
    鐘頭」、「伊車了之後，有將槍管拿來與槍枝組裝看看，但
    是不能組裝」等語（見院卷頁67至68）相符，足見被告主觀
    上確實具有製造具有殺傷力槍枝之犯意，且其客觀上亦已著
    手製造，是被告上開所為已該當槍砲彈藥刀械管制條例所規
    定製造槍枝罪之構成要件；至於證人即被告之母丙○○於本
    院審理時具結證稱「伊所經營之歌劇團如演到雙槍霸王，或
    是雙槍怪皇后就需要兩把槍枝」、「槍枝都是被告負責買的
    」、「槍枝如果壞了，由被告負責修理好給伊用」、「伊常
    常有摔壞槍，但日期伊忘了」、「伊所經營之戲劇團演出的
    槍，沒有聲音，也沒有影子，槍『碰』的聲音是伊劇團製造
    出來的聲音」、「槍沒有槍聲，也沒有噴火花」、「為效果
    好，伊於四、五年前有請被告研究產生槍聲及火花」等語（
    見院卷頁64至65），僅係涉及被告改造手槍之動機，仍不影
    響其已該當槍砲彈藥刀械管制條例所規定製造槍枝罪之構成
    要件之認定。
  (四)又扣案如附表一編號1所示之手槍及如附表一編號11所示之
    槍管，經送內政部警政署刑事警察局鑑定結果記載「．．．
    一送鑑改造GOLT手槍一支（槍枝管制編號0000000000；即如
    附表一編號1所示之手槍），認係由仿GOLT廠CALIBER25型半
    自動手槍製造之槍枝，經檢視，欠缺槍管、復進簧導桿、復
    進簧等零件，依現狀，無法供擊發子彈使用，認不具殺傷力
    。詳如照片一至二。．．．四送鑑改造槍管一支（即如附表
    一編號11所示之槍管），認係土造金屬槍管，可供同案送鑑
    槍枝管制編號00000000000號槍枝組裝使用。詳如照片十。
    ．．．」等情，有該局95年4月21日刑鑑字第0950035204號
    槍彈鑑定書1份在卷可參；再經本院依檢察官之聲請函詢內
    政部警政署刑事警察局，經該局函覆稱「扣案槍管1支（即
    如附表一編號11所示之槍管），認係土造金屬槍管（槍管暢
    通）」等語，有該局98年5月15日刑鑑字第0980046784號函
    參照，是依上開鑑定報告及函覆可知，扣案之如附表一編號
    11所示之槍管可供扣案如附表一編號1所示之手槍組裝使用
    ，且該槍管屬土造金屬槍管並呈槍管暢通狀態，益足證明被
    告已貫通槍管而著手製造可發射子彈之改造手槍，僅因該槍
    管無法與槍枝組合，而尚未達於具有殺傷力效用之程度，故
    無從解免其製造改造手槍未遂之犯行。
  (五)綜上所查，被告主觀上既有製造具有殺傷力槍枝之犯意，且
    客觀上未受許可而著手製造，依上開最高法院判決意旨可知
    ，被告上開製造槍枝未遂罪之犯行，事證明確，應依法論科
    。是被告辯稱伊無製造具有殺傷力槍枝之犯意及辯護意旨稱
    被告主觀上既無製造槍砲之犯意，客觀上又無槍砲彈藥刀械
    管制條例之槍砲存在云云，均顯係卸責之詞，洵不足採。
四、論罪科刑：
  (一)按以換裝貫通之土造金屬槍管方式，使原本無法擊發之玩具
    手槍，成為可發射適用子彈、具殺傷力之槍枝，係屬槍砲彈
    藥刀械管制條例第8條第1項之製造行為。是被告所為係犯槍
    砲彈藥刀械管制條例第8條第5項、第1項之製造具有殺傷力
    之槍枝未遂罪，依法得按正犯之刑減輕之。
  (二)按行為後法律有變更者，適用行為時之法律。但行為後之法
    律有利於行為人者，適用最有利於行為人之法律，刑法第2
    條第1項定有明文。查被告行為後，刑法業於94年2月2日修
    正公布，並於95年7月1日施行，其中關於罰金易服勞役之標
    準，如依修正前刑法第42條第2項及修正前罰金罰鍰提高標
    準條例第2條之規定，應以銀元300元即新臺幣900元折算1日
    ，且易服勞役期限「不得逾6月」，惟若依修正後刑法第42
    條第3項（原罰金罰鍰提高標準條例第2條已同時刪除）之規
    定，應以新臺幣1000元、2000元或3000元折算1日，而易服
    勞役期限則提高為「不得逾1年」，二者相較之下，自屬修
    正後刑法第42條第3項前段罰金易服勞役之規定係較有利於
    被告。
  (三)爰審酌被告之犯罪動機、所生危害，被告否認犯行之態度等
    一切情狀，而量處如主文所示之刑，並就罰金刑部分，依修
    正後刑法第42條第3項前段規定，以新臺幣1000元折算壹日
    ，諭知如易服勞役之折算標準，以資懲儆。
  (四)又扣案如附表一所示之物，經被告分別於警詢及檢察官偵查
    時供稱為其所有，且為供其研究改造槍械所用之物（見警卷
    頁3至4、偵查卷頁7-1），互核相符，是被告之自白堪信為
    真實，與事實相符，爰均依刑法第38條第1項第2款沒收之。
    至於證人丙○○於本院審理時具結證稱「扣案如附表所示之
    物，係其所有而放在被告那邊」云云，洵不足採；至於扣案
    如附表二所示之物雖係被告所有，然非供本件犯罪所用之物
    ，又非屬違禁物，爰不另為沒收之諭知，併此敘明。
  (五)又被告所為未經許可，製造具殺傷力之手槍未遂罪之犯行之
    犯罪時間雖在96年4月24日以前，惟既經本院宣告非屬1年6
    月以下有期徒刑，自不得爰依中華民國九十六年罪犯減刑條
    例第2條第1項第3款之規定，減其宣告刑二分之一，附此敘
    明。
據上論斷，應依刑事訴訟法第299條第1項前段，槍砲彈藥刀械管
制條例第8條第5項、第1項，刑法第11條前段、第25條第2項、第
42條第3項前段、第38條第1項第2款，判決如主文。
本案經檢察官甲○○到庭執行職務
中    華    民    國    98    年    9     月    2     日
                  刑事第二庭    法  官  蘇義洲
                                法  官  童來好
                                法  官  黃瑪玲
以上正本證明與原本無異
如不服本判決應於收受本判後10日內向本院提出上訴書狀，並應
敘述具體理由。如未敘述上訴理由者，應於上訴期間屆滿後20日
內向本院補提理由書狀（均須按他造當事人之人數附繕本）「切
勿逕送上級法院」。
                                書記官  黃玉秀
中    華    民    國    98    年    9     月    2     日
附錄本案論罪科刑法條
槍砲彈藥刀械管制條例第8條
未經許可，製造、販賣或運輸鋼筆槍、瓦斯槍、麻醉槍、獵槍、
空氣槍或第4條第1項第1款所定其他可發射金屬或子彈具有殺傷
力之各式槍砲者，處無期徒刑或5年以上有期徒刑，併科新臺幣1
千萬元以下罰金。
未經許可，轉讓、出租或出借前項所列槍枝者，處5年以上有期
徒刑，併科新臺幣1千萬元以下罰金。
意圖供自己或他人犯罪之用，而犯前二項之罪者，處無期徒刑或
7年以上有期徒刑，併科新臺幣1千萬元以下罰金。
未經許可，持有、寄藏或意圖販賣而陳列第1項所列槍枝者，處
3年以上10年以下有期徒刑，併科新臺幣700萬元以下罰金。
第 1 項至第 3 項之未遂犯罰之。
附表一：
┌──┬───────────┬─────┐
│編號│扣案名稱              │數量      │
├──┼───────────┼─────┤
│1   │柯特黑色玩具手槍半成品│壹支      │
│    │（槍管已取下）        │          │
├──┼───────────┼─────┤
│2   │研磨機工具            │壹套      │
├──┼───────────┼─────┤
│3   │鑽床                  │壹台      │
├──┼───────────┼─────┤
│4   │砂輪機                │壹台      │
├──┼───────────┼─────┤
│5   │砂磨機                │壹具      │
├──┼───────────┼─────┤
│6   │鑽孔機                │壹具      │
├──┼───────────┼─────┤
│7   │老虎鉗                │貳具      │
├──┼───────────┼─────┤
│8   │C型夾                 │壹支      │
├──┼───────────┼─────┤
│9   │桌上圓形固定器        │貳支      │
├──┼───────────┼─────┤
│10  │改造槍枝工具          │壹批      │
├──┼───────────┼─────┤
│11  │柯特黑色玩具手槍之槍管│壹支      │
├──┼───────────┼─────┤
│12  │底火                  │貳盒      │
├──┼───────────┼─────┤
│13  │鋼珠                  │壹袋      │
├──┼───────────┼─────┤
│14  │銅條                  │參支      │
├──┼───────────┼─────┤
│15  │槍枝改造零組件        │壹批      │
└──┴───────────┴─────┘
附表二：
┌──┬───────────┬─────┐
│編號│扣案名稱              │數量      │
├──┼───────────┼─────┤
│1   │黑色貝瑞塔手槍半成品  │壹支      │
└──┴───────────┴─────┘


司法院資訊處製作；財團法人民間司法改革基金會備份。
